臺灣高雄地方法院民事裁定
108年度消債更字第405號
聲  請  人  李嘉華  
0000000000000000

0000000000000000

代  理  人  陳雅貞律師
上列當事人因消費者債務清理事件聲請更生，本院裁定如下：
    主  文
聲請人李嘉華自中華民國一○九年四月二十一日下午四時起開始
更生程序。
命司法事務官進行本件更生程序。
    理  由
一、聲請意旨略以：伊有不能清償債務情事，前依消債條例聲請
    前置協商成立，惟仍不得已毀諾。伊又未經法院裁定開始清
    算程序或宣告破產，爰聲請更生等語。
二、按債務人不能清償債務或有不能清償之虞者，得依本條例所
    定更生或清算程序，清理其債務；債務人無擔保或無優先權
    之本金及利息債務總額未逾新臺幣（下同）12,000,000元者
    ，於法院裁定開始清算程序或宣告破產前，得向法院聲請更
    生；法院開始更生程序之裁定，應載明其年、月、日、時，
    並即時發生效力；法院開始更生或清算程序後，得命司法事
    務官進行更生或清算程序，必要時得選任律師、會計師或其
    他適當之自然人或法人1人為監督人或管理人，消費者債務
    清理條例（下稱消債條例）第3條、第16條第1項、第42條第
    1項、第45條第1項分別定有明文。
三、經查：
㈠、聲請人曾請求前置協商成立，約定自民國107年12月起，分14
    4期，利率6％，每月清償14,926元，惟聲請人未依約繳款，
    而於108年9月通報毀諾，此有三信銀行陳報狀（本案卷第23
    頁至第66頁）、臺中地方法院107年度司消債核字第152號裁
    定【本院108年度司消債調字第454號卷（下稱調卷）第30頁
    至第33頁】可參。又聲請人於108年9月之實領薪資為12,014
    元，此有折讓款明細暨統計表（本案卷第126頁至第137頁）
    、存簿（本案卷第204頁至第217頁）可考，是聲請人斯時收
    入，已無法負擔每月14,926元之還款金額，堪認聲請人因收
    入不高致繼續履行協商條件有所困難，而有不可歸責於己之
    事由。
㈡、聲請人於106年度及107年度申報所得各為867,287元、413,28
    9元，平均每月所得約72,274元、34,441元，名下無財產，
    有台灣人壽保單解約金72頁、遠雄人壽保單解約金1,293元
    （已扣除保單借款本息3,166元）；又聲請人原於台壽保產
    物保險股份有限公司任職，申報所得並非實得薪資，尚須扣
    除為提升業績而於領取佣金翌月折讓予其他業務員之退佣，
    106年退佣金額共計568,327元，107年共計356,984元，嗣聲
    請人於108年2月18日遭資遣，108年1至2月收入共計56,430
    元，扣除折讓佣金30,061元後，實領26,369元，108年3月領
    取特休抵抵現金15,015元、資遣費63,338元，折讓佣金31,6
    63元，於108年3月7日至9月2日領取失業給付共計125,280元
    ，並自108年3月起至11月9日止，於國泰產物保險股份有限
    公司擔任兼職人員，108年11月10日起轉為正職人員，108年
    3月薪資為2,741元，108年4月至12月扣除退佣後，平均每月
    實際收入約26,359元【計算式：（17,879＋32,263＋21,645＋2
    4,788＋24,896＋12,014＋15,464＋52,491＋35,788）÷9＝26,359
    】，另自108年11月30日起每月領取租金補助3,200元等情，
    有財政部高雄國稅局106年至107年綜合所得稅各類所得資料
    清單及財產歸屬資料清單（調卷第16頁、第18頁至第19頁）
    、財產及收入狀況說明書（調卷第4頁至第6頁）、債權人清
    冊（本案卷第219頁至第226頁）、戶籍謄本（調卷第12頁）
    、勞工保險被保險人投保資料表（本案卷第79頁）、個人商
    業保險查詢結果表（本案卷第99頁至第101頁）、財團法人
    金融聯合徵信中心前置協商專用債權人清冊（本案卷第95頁
    至第97頁）、信用報告（本案卷第91頁至第94頁）、社會補
    助查詢表（本案卷第109頁至第111頁）、高雄市政府都市發
    展局函（本案卷第69頁至第71頁）、勞動部勞動力發展署高
    屏澎東分署函（本案卷第20頁）、勞動部勞工保險局函（本
    案卷第19頁）、臺灣集中保管結算所股份有限公司函（本案
    卷第233頁至第240頁）、臺壽保產物保險股份有限公司函（
    本案卷第67頁）、資遣同意書（本案卷第78頁）、離職證明
    書（調卷第34頁）、國泰世紀產物保險股份有限公司函（本
    案卷第72頁至第73頁）、折讓佣金通訊軟體擷取畫面（本案
    卷第138頁至第169頁）、折讓款明細暨統計表（本案卷第12
    6頁至第137頁）、108年收入詳細計算表（本案卷第218頁）
    、中國信託銀行存款交易明細（本案卷第170頁至第203頁）
    、分戶帳歷史查詢報表（本案卷第113頁至第119頁）、存簿
    （本案卷第204頁至第217頁）、臺灣人壽保險股份有限公司
    函（本案卷第21頁至第22頁）、遠雄人壽保險股份有限公司
    函（本案卷第120頁至第123頁）可憑。則在別無其他資料可
    認聲請人有其他收入之情形下，以其108年4月至12月平均每
    月實領收入加計租金補助共計29,559元（計算式：26,359＋3
    ,200＝29,559）核算現在償債能力之基礎，堪認妥適。
㈢、關於聲請人個人日常必要支出部分，聲請人雖主張租屋居住
    ，每月租金6,500元，並提出租賃契約書（調卷第35頁至第3
    8頁）為憑。惟按債務人必要生活費用，以最近一年衛生福
    利部或直轄市政府所公告當地區每人每月最低生活費1.2倍
    定之，消債條例第64條之2第1項定有明文。本院參酌衛福部
    社會司所公告109年度高雄市最低生活費為13,099元，又該
    最低生活費用之標準，係照當地最近1年平均每人消費支出6
    0％，依其基準之家庭收支調查報告調查表格式所示有關經常
    性支出之調查項目，其原即包括利息支出、食品、衣著、房
    租及水費、電費、醫療保健、交通、娛樂、教育等基本生活
    需求。本院認在聲請人並無特殊需求，應以此最低生活費之
    1.2倍即15,719元認係其個人必要生活費用。
㈣、承上，聲請人目前每月平均收入約29,559元，扣除個人必要
    支出15,719元後（聲請人配偶於聲請人聲請更生時正在孕期
    ，日後於執行更生階段如因子女出生而有扶養費之支出，仍
    可依其情形調整其支出數額之認定，附此敘明），剩餘13,8
    40元，而聲請人目前負債總額為2,136,409元（調卷第54頁
    至第67頁、第74頁、第77頁債權人之陳報狀、本案卷第219
    頁至第226頁債權人清冊），扣除台灣人壽、遠雄人壽保單
    解約金共計1,365元後，以每月所餘逐年清償，至少須約13
    年【計算式：（2,136,409－1,365）÷13,840÷12≒13】始能清
    償完畢，應認其已不能清償債務。此外，聲請人無擔保或無
    優先權之債務總額未逾12,000,000元，且無消債條例第6條
    第3項、第8條或第46條各款所定駁回更生聲請之事由存在。
    則聲請人聲請更生為有理由，應予准許，爰命司法事務官進
    行本件更生程序。
四、依消債條例第11條第1 項、第45條第1 項、第16條第1 項，
    裁定如主文。
中　　華　　民　　國　 109　　年　　4 　　月　　21　　日
              　　民事庭　　法　官　賴寶合
以上正本係照原本作成。
本裁定不得抗告。
中　　華　　民　　國　 109　　年　　4 　　月　　21　　日
  　                        書記官　胡美儀